臺灣板橋地方法院民事判決　　　　　　　　　　　　　九十三年度簡上字第四七號
　　上　訴　人　甲○○
　　被上訴人　　乙○○
　　訴訟代理人　余西鈞律師
右當事人間請求給付返還借款事件，上訴人對於中華民國九十二年十一月十九日本院
板橋簡易庭九十二年度板簡字第一七四九號第一審宣示判決筆錄提起上訴，本院於九
十三年十月二十六日言詞辯論終結，判決如左：
    主    文
上訴駁回。
第二審訴訟費用由上訴人負擔。
    事    實
甲、上訴人方面：
一、聲明：
（一）原判決廢棄。
（二）被上訴人應給付上訴人新台幣（下同）三十三萬元，及自民國九十一年五月十
      日起至清償日止，按週年利率百分之五計算之利息。
二、陳述：除與原判決記載相同者，茲引用外，補稱：
（一）被上訴人向上訴人借款三十三萬元，係因被上訴人原任職於地下金融公司即亨
      太資產管理顧問有限公司（於被上訴人勞工保險投保紀錄載為「亨太管理顧問
      公司」，以下簡稱「亨太公司」），並於九十一年四月間向上訴人招攬投資地
      下期貨，上訴人曾被騙過，故告知無投資意願，但數日內亨太公司人員不斷電
      話訪問，並要求拜訪碰面，嗣被上訴人攜帶簡介資料數次來訪，實不勝其擾，
      即告知期貨若如此好賺錢我借你，自己去投資。被上訴人答稱算向你借，又要
      求以上訴人名義開戶，如此於公司才有業績。嗣於九十年五月十一日中午，兩
      造相約於台北縣中和巿連城路上某咖啡店，上訴人先將二本英文資料簽名後，
      問被訴人錢借了又開戶，若你跑了豈不申訴無門，故要求被上訴人立借據，證
      明借款，並載還款日期。且由上訴人開車載被上訴人至台北縣土城巿台灣銀行
      匯款，故事實並非被上訴人答辯之事由。
（二）被上訴人借得款項後約三十天來電告知投資失利，賠光了，之後就聯絡不到人
      。被上訴人匯款至庫克群島商業銀行之帳戶非上訴人所開立，且匯單上僅於地
      址欄以PS（備註）Further Credit:a/20509 in name of KE HSIN KUO ，收款
      人及帳號並非上訴人所有，原判決認定之事實及適用之法律均有違誤。
三、證據：除援用第一審所提證據外，另提出亨太公司帳務清單三十一紙、亨達商業
    　　　公司收據一紙為證。
乙、被上訴人方面：
一、聲明：如主文第一項所示。
二、陳述：除與原判決記載相同者，茲引用外，補稱：
（一）被上訴人上訴人匯款之事實過程如下：
      九十三年三、四月間，亨太公司電話開發部門李小慧與上訴人於電話中約定前
      往訪談之時間後，亨太公司即指派被上訴人前往引介亨達商業銀行承作之金融
      商品，約一個月後，上訴人同意投資亨達商業銀行其中之投資商品（即外匯保
      證金交易），始與被上訴人約定於九十年五月十一日簽約，被上訴人始於是日
      攜帶亨達商業行開戶之合約書至上訴人位於樹林之工廠完成簽約即開戶手續，
      並取得亨達商業銀行給予上訴人之帳號後，上訴人因工作繁忙而要求被上訴人
      幫忙匯款，並謂：「我這裏有一張支票，你拿去台灣銀行就可以領出現金，匯
      到我在亨達商業銀行的投資帳戶，不過因為這張支票可以直接領現金，而我和
      你也不是很熟，所以我希望你簽一張借款，這只是為了防止你沒有把錢匯入我
      的戶頭．．．．」、「．．．．你不用擔心，你雖然簽這張借據，不過你如果
      把錢匯入我的戶頭，也就等於你把錢還給我了，所以這張借據，也就無效了。
      」，同時也拿出一本資料夾，翻出另一張借據並說：你看這是另一個業務員幫
      我匯款時寫的借據，你不用擔心，因為我實在太忙了，沒空去台灣銀行（土城
      分行）匯款，所以只好請你幫我跑一趟，被上訴人雖感不妥，但仍依上訴人之
      意思前往土城分行匯款至上訴人設於亨達商業銀行內之帳戶，就記憶所及，另
      一張借據上之業務員之全名為周淑婉。
（二）上訴人稱被上訴人係因為爭取業績向上訴人借款，並以上訴人名義開戶，如此
      於公司才有業績等語，惟上訴人所稱要非事實，按當事人主張有利於己之事實
      者，就其事實有舉證之責任，民事訴訟第二百七十七條定有明文，被上訴人否
      認有要求以被上訴人名義開戶投資，如此於公司才有業績等語，是上訴人就此
      主張有利部分應負舉證責任。
（三）上訴人成為亨達商業銀行之客戶之後，便由亨達商業銀行直接郵寄交易對帳單
      、密碼及其他相關文件至上訴人之通訊處，故上訴人明知被上訴人並未向其借
      款，亦未代其下單操作，而於二年後，竟持不實之借據索償，自有違誠信。
（四）上訴人所交付之票號ＡＥ0000000號、面額三十三萬元之支票乙紙，係
      上訴人投資美國海外股權證券之資金，委託被上訴人代為匯款，被上訴人已依
      委任旨意於九十年五月十一日於台灣銀行結匯至上訴人COOK ISLANDS HANTEC
      COMMERCIAL BANK（庫克群島HANTEC商業銀行）戶名KEHSIN KUO （即上訴人甲
      ○○），亦已提出台灣銀行之匯款單及台灣銀行之客戶匯款明細可證，是原判
      決依全卷證而為上訴人敗訴之判決，其認事用法洵無不當。
三、證據：除援用第一審所提證據外，另提出台灣銀行匯款單及匯費收據影本一紙、
　　　　　台灣銀行客戶匯款明細影本一紙、亨達商業銀行匯款收據影本一紙、勞工
　　　　　保險投保紀錄影本一紙為證，並聲請命亨太公司提出其與上訴人之合約書
　　　　　。
丙、本院依被上訴人之聲請通知亨太公司提出其與上訴人之合約書。
    理　　由
一、上訴人起訴主張：被上訴人於九十年五月十一日向上訴人借貸三十三萬，有借據
    一紙足證，並約定還款日期為九十一年五月十日，詎料被上訴人至借款日期屆至
    ，未見被上訴人返還，上訴人念於朋友之情，至今方為追討，爰依消費借貸法律
    關係請求被上訴人給付上訴人三十三萬元，及自民國九十一年五月十日起至清償
    日止，按週年利率百分之五計算之利息等語。
二、被上訴人則以：伊於九十三年四、五月間，經任職之亨太公司指派，向上訴人引
    介亨達商業銀行承作之金融商品，經上訴人同意投資亨達商業銀行之外匯保證金
    交易，始與被上訴人約定於九十年五月十一日簽約，被上訴人始於是日攜帶亨達
    商業銀行開戶之合約書至上訴人位於樹林之工廠完成簽約即開戶手續，並取得亨
    達商業銀行給予上訴人之帳號後，上訴人因工作繁忙而要求被上訴人幫忙匯款，
    又因擔心被上訴人未依約前往匯款，為留下擔保而要求被上訴人簽立系爭借據，
    被上訴人應允後，於是日前往台灣銀行土城分行，將上訴人交付之一紙支票代為
    匯款至上訴人自己之Cook Islands Han tec Commercial Bank（庫克群島Hantec
    商業銀行），戶名KE HSIN KUO （甲○○）之帳戶，其中三十二萬九千五百四十
    四元結匯美金一萬零十五元，手續費四百元。是以，被上訴人並未向上訴人借款
    ，上訴人依消費借貸法律關係，請求返還借款，為無理由。
三、本件經依民事訴訟法第四百三十六之一第三項準用同法第四百六十三條、第二百
    七十條之一第一項第三款規定，整理並協議簡化爭點及不爭執點後，兩造同意就
    本院九十三年四月十九日準備程序中協議簡化之爭執點為主張及辯論（見本院卷
    第五九至六五頁）。茲查兩造不爭執之事實如后：
（一）上訴人主張其交付支票號碼ＡＥ0000000號面額三十三萬元之支票（以
      下簡稱「系爭支票」）乙紙予被上訴人，被上訴人於九十年五月十一日書立借
      據一紙，其上載明約定還款日期為九十一年五月十日之事實，業據提出借據一
      紙為證（原審卷第七頁），並經被上訴人自認無誤，堪信為真正。
（二）上訴人經被上訴人引介亨達商業銀行承作之金融商品，而以上訴人之名義開立
      亨達商業銀行投資帳戶，有上訴人提出之亨太公司帳務清單三十一紙、亨達商
      業公司收據一紙附卷可稽（本院卷第一０六之一至一三七頁），且為兩造不爭
      執。
四、茲僅就兩造之爭執點，分述如左：
（一）按稱消費借貸者，謂當事人一方移轉金錢或其他代替物之所有權於他方，而約
      定他方以種類、品質、數量相同之物返還之契約。此民法第四百七十四條第一
      項定有明文。再者，民事訴訟法係由原告主張權利者，應先由原告負舉證之責
      ，若原告先不能舉證，以證實自己主張之事實為真實，則被告就其抗辯事實，
      即令不能舉證，或其所舉證據尚有疵累，亦應駁回原告之請求；又主張法律關
      係存在之當事人，須就該法律關係發生所須具備之特別要件，負舉證之責任，
      最高法院十七年上字第九一七號、四十八年台上字第八八七號著有判例可資參
      照。又消費借貸法律關係之成立，須具備：（一）借貸意思表示相互一致、（
      二）交付借貸物等特別要件，是當事人主張有金錢借貸關係存在，除須證明有
      金錢之交付外，自須就雙方借貸意思表示互相一致，負舉證之責，若僅證明有
      金錢之交付而未證明借貸意思表示一致者，尚不能認為有金錢借貸關係存在。
      此亦有最高法院八十六年度訴字第三十四號判決可稽。且支票僅係指示證券之
      一種，即發票人指示付款人憑票給付金錢與持票人之證券。其上既無載明上訴
      人向被上訴人借款之文字，故尚難僅憑系爭支票而認兩造間消費借貸意思表示
      互相一致。
（二）上訴人起訴主張被上訴人於九十年五月十一日向其借貸三十三萬，並約定還款
      日期為九十一年五月十日之事實，雖據提出借據一紙為證（原審卷第七頁），
      被上訴人僅自認上訴人交付系爭支票乙紙予伊，伊則於九十年五月十一日書立
      借據一紙，其上載明約定還款日期為九十一年五月十日等情為真正，但否認兩
      造間有消費借貸法律關係之存在，辯稱：被上訴人係幫忙上訴人匯款，上訴人
      因擔心伊未依約前往匯款，為留下擔保而要求被上訴人簽立系爭借據云云。是
      以，上訴人須就交付借款予被上訴人而成立消費借貸法律關係之事實須負舉證
      責任。經查：
      1.上訴人主張被上訴人於九十年五月十一日向其借款三十三萬元，約定還款日
        期為九十一年五月十一日乙節，雖有其提出借據一紙為證，其上並載明「立
        據人乙○○（即被上訴人）於中華民國九十年五月十一日向甲○○（即上訴
        人）借款新台幣三十三萬元整，收獲票據一只：號碼AE0000000 確實無誤．
        ．．．」，惟被上訴人辯稱其有將上訴人交付之系爭支票於當日加以提示，
        收領現款三十三萬元後，隨即匯入原告Cook Islands Hantec Commercial
        Bank（庫克群島Hantec商業銀行），戶名KE HSIN KUO （甲○○）之帳戶內
        等語，已據提出台灣銀行匯款單及匯費收據影本一紙、台灣銀行客戶匯款明
        細影本一紙、亨達商業銀行匯款收據影本一紙為證（本院卷第二六、二七、
        四七），經本院核對上開卷附台灣銀行匯款單，其內容記載「匯款方式為電
        匯、收款人名稱為Hantec Commercial Bank（Cook Islands）Ltd、 匯款地
        址：Further Credit:A/C20509 in name of KE HS IN KUO、交易日期：000
        00000、外幣金額10015.00、新臺幣金額：329544.00、手續費小計：400.00
        」，足見被上訴人於九十年五月十一日電匯三十二萬九千五百四十四元至以
        上訴人名義於Cook Islands Hantec Commercial Bank開設之帳戶內，且加
        計手續費四百元後，為三十二萬九千九百四十四元（計算式:329544+400=32
        9944），與上訴人交予被上訴人兌領之支票面額三十三萬元，僅差距五十六
        元（計算式：000000-000000=56），上訴人主張匯單上僅於地址欄以PS（備
        註）Further Credit:a/20509 in name of KE HSIN KUO ，收款人及帳號並
        非上訴人所有云云，尚非可採。因此，益徵被上訴人抗辯其與原告間無借款
        之合意，其僅受原告委託代為提示後，將該款項電匯之原告名義之帳戶內，
        並非無據。
      2.被上訴人辯稱：經其引介後，上訴人同意投資亨達商業銀行之外匯保證金交
　　　　易，始與被上訴人約定於九十年五月十一日簽約等語，雖為上訴人所否認，
  　　　主張其拒絕從事保證金交易，但在被上訴人爭取業績之情形下，乃由上訴人
　　　　借錢予被上訴人，並以上訴人之名義簽約及開立投資帳戶云云。惟查，上訴
　　　　人經被上訴人引介亨達商業銀行承作之金融商品，而以上訴人之名義設立亨
  　　　達商業銀行之投資帳戶，有上訴人提出之亨太公司帳務清單三十一紙、亨達
　　　　商業公司收據一紙附卷可稽（本院卷第一０六之一至一三七頁），且為兩造
　　　　不爭執，業如前述。被上訴人於九十年四、五月間任職於亨太公司，復有勞
  　　　工保險投保紀錄影本一紙附卷可稽（本院卷一三八頁），上訴人則無爭執。
    　　是以，上訴人就其是否借名簽約及開立Hantec Commercial Bank（庫克群島
      　Hantec商業銀行）帳戶乙節之變態事實，負舉證之責任，其並未舉證以實其
        說，難信為真正，被上訴人所辯，堪以採信。
　　　3.綜上所述，上訴人主張被上訴人向其借款三十三萬元，無非以被上訴人署名
　　　　之借據為證，惟上訴人因貸與金錢而簽發之系爭支票，經兌領後由被上訴人
  　　　匯入上訴人所有Hantec Comm ercial Bank（庫克群島Hantec商業銀行）之
    　　帳戶內。縱系爭支票係由被上訴人提示兌領，亦不足以證明被上訴人有向被
      　上訴人借款之事實。揆諸首揭意旨，上訴人雖提出借據一紙，然此一借據之
        內容尚不足以採為兩造間有金錢消費借貸之合意及上訴人因成立該借貸法律
        關係而交付三十三萬元之事實的唯一證據，上訴人尚須舉出其他證據以實其
        說，上訴人既未提出其他證據，供本院參酌，難信其主張為真正，應認被上
        訴人抗辯有理由。
五、從而，上訴人依據金錢消費借貸法律關係，請求被上訴人給付三十三萬元及自九
    十一年五月十日起至清償日止按週年利率百分之五計算之利息，為無理由，其假
    執行之聲請，則失所附麗，均應予駁回。是則原審判決駁回上訴人之請求暨假執
    行之聲請，於法並無不合。上訴意旨指摘原判決不當，求予廢棄改判，為無理由
    ，應予駁回。
六、本件事證已臻明確，兩造其餘攻擊防禦方法，經本院審酌後，或與本件之爭點無
    涉，或對本件判決之勝負不生影響，爰不逐一論列，附此敘明。
據上論結，本件上訴為無理由，依民事訴訟法第四百三十六條之一第三項、第四百四
十九條第一項、第七十八條，判決如主文。
中　　　華　　　民　　　國　　九十三　　年　　 十一 　　月　　　九　　　日
                                臺灣板橋地方法院民事第二庭
　　　　　　　　　　　　　　　　　　審判長法官　林玫君
　　　　　　　　　　　　　　　　　　　　　法官　古秋菊
　　　　　　　　　　　　　　　　　　　　　法官　徐福晉
右正本證明與原本無異。
本判決不得上訴。
中　　　華　　　民　　　國　　九十三　　年　　 十一 　　月　　　十　　　日
                            　　　      書記官  張玉如
